# 怎样理解合并过程中或有对价权益性质的，不进行会计处理？

提问人：wufaxian 时间：2019-09-10 21:27:39
以下是背景资料。红色大号字体是关键点。问题在最后一行！
1. 同时规定：（ 1 ）购买日后 12 个月内出现对购买日已存在情况的新的或进一步证据需要调整或有对价的，应当予以确认并对原计入合并商誉的金额进行调整；（如：购买日公允价值暂不能确定， 12 个月内确定）（ 2 ）其他情况下（如：基于盈利情况作出的承诺）发生的或有对价变化或调整，应当区分情况进行会计处理：① 或有对价为权益性质的，不进行会计处理；② 或有对价为资产或负债性质的，如果属于会计准则规定的金融工具，应当按照以公允价值计量且其变动计入当期损益进行会计处理，不得指定为以公允价值计量且其变动计入其他综合收益的金融资产。———————————————————————————————————————————————————————————————————————————请看这个例子是否是权益性质的情况？A 公司为上市公司。2×16年 12 月 31 日，A公司收购 B 公司 60% 的股权，完成非同一控制下的企业合并。（ 1 ）收购定价的相关约定如下：①2×16 年 12 月 31 日支付5 000 万元；② 自B公司经上市公司指定的会计师事务所完成 2×17年度财务报表审计后 1 个月内，A 公司支付第二期收购价款，该价款按照 B 公司 2×17年税后净利润的 2 倍为基础计算。（ 2 ）业绩承诺 B 公司原股东承诺 2×17 年实现税后净利润人民币 1 200 万元，若 2×17 年 B 公司实际完成净利润不足 1 200 万元，由B 公司的原股东以其所持 A 公司股票 100 万股（不构成控制）无偿赠予 A 公司。（或有对价：股数固定，权益工具，若股数不固定，则属于金融资产）（站在A 公司角度：属于库存股）购买日，A 公司认为B公司 2×17 年实现净利润 1 200 万元为最佳估计数：要求：1. 计算购买日合并成本并编制会计分录；2. 若 2×17 年 B 公司实现净利润为 1 500万元，编制 2×17 年个别报表会计分录；3. 若 2×17 年 B 公司实现净利润为 800 万元，编制 2×17 年个别报表会计分录。【答案】或有应付金额公允价值＝1 200×2 ＝ 2 400（万元）权益工具公允价值为 0 （因为预计利润会实现时，不涉及无偿赠送股权）合并成本＝ 5 000 ＋ 2 400 ＝ 7 400 （万元）。借：长期股权投资　　　　　　　　　　　 7 400贷：银行存款　　　　　　　　　 5 000
交易性金融负债　　　　　　　　　　 2 400（金融工具）
实现净利润为 800 万元
借：交易性金融负债　　　　 2 400 　贷：银行存款　　　　　　　 1 600 　　　　　　　　（800×2）　　　公允价值变动损益800 注：A 公司收到 B 公司股东无偿赠予的 A 公司 100 万股股票，在办理注销手续后：借：股本 100 万元　贷：资本公积 100 万元（或有对价：权益工具日后变动不作处理）（注销库存股时再作账务处理）
----------------------------从这个例子当中最后三行来看，不是也对权益支付做会计处理了么？那么何为不做会计处理呢?

回答人：chenyiwei
虽然做了会计处理，但只是权益项目之间的重分类，权益总额不变，更未确认公允价值变动损益，你所引用的 “或有对价为权益性质的，不进行会计处理” 主要是指不确认持有期间的公允价值变动。

提问人：wufaxian 时间：2019-09-15 10:11:50
谢谢陈老师的回复，陈老师回复中所说的：“或有对价为权益性质的，不进行会计处理” 主要是指不确认持有期间的公允价值变动。—————这个持有期间是如何界定的？我看后面的例子，很多业绩承诺超额完成，或没有完成。
总之与合并日的初始估计有出入，后续都会对当初确认的交易性金融资产或负债进行调整，并确认 “公允价值变动损益”，比如下面这个分录。
实现净利润为 800 万元
借：交易性金融负债　　　　 2 400 　贷：银行存款　　　　　　　 1 600 　　　　　　　　（800×2）　　　公允价值变动损益800

回答人：chenyiwei
实务中或有对价为权益工具的可能性很小，很少看到此类案例。